【裁判字號】    95,家他,41
【裁判日期】    950622
【裁判案由】    依職權裁定確定訴訟費用額
【裁判全文】
臺灣高雄地方法院民事裁定              95年度家他字第41號
原      告  丁○○
            丙○○
兼  上二人
法定代理人  乙○○
被      告  甲○○
上當事人間請求給付扶養費事件，因訴訟已經終結，本院依職權
裁定確定訴訟費用額如下：
    主  文
原告丁○○、丙○○、乙○○應向本院繳納之訴訟費用額確定為
新臺幣貳萬玖仟玖佰柒拾貳元，及自本裁定送達原告之翌日起至
清償日止，按週年利率百分之五計算之利息。
被告甲○○應向本院繳納之訴訟費用額確定為新臺幣壹萬玖仟
佰壹拾伍元，及自本裁定送達被告之翌日起至清償日止，按週年
利率百分之五計算之利息。
  理  由
一、按經准予訴訟救助者，於終局判決確定或訴訟不經裁判而終
    結後，第一審受訴法院應依職權以裁定確定訴訟費用額，向
    應負擔訴訟費用之當事人徵收之；其因訴訟救助暫免而應由
    受救助人負擔之訴訟費用，並得向具保證書人為強制執行，
    民事訴訟法第114 條第1 項定有明文。又依同法第91條第3
    項規定，法院依聲請以裁定確定之訴訟費用額，應於裁定送
    達翌日起，加給按法定利率計算之利息，其立法理由旨在促
    使當時人早日自動償付其應賠償對造之訴訟費用，故在當事
    人無力支付訴訟費用時，雖由國庫暫時墊付，然依法院前揭
    民事訴訟法第114 條第1 項規定，依職權裁定確定訴訟費用
    額，同屬確定訴訟費用額之程序，亦應基於同一理由而類推
    適用同法第91條第3 項規定加計法定遲延利息。
二、經查，原告丁○○、丙○○、乙○○與被告甲○○間請求給
    付扶養費事件，於起訴時原告併聲請訴訟救助，經本院於94
    年4 月12日以94年度家救字第26號裁定准予訴訟救助在案。
    次查，本件原告所提與被告間請求給付扶養費之民事訴訟，
    業經本院於94年10月11日以94年度家訴字第79號民事判決：
    「被告應給付原告乙○○新臺幣捌拾伍萬元，及自民國94年
    4 月15日起至清償日止，按週年利率百分之五計算之利息。
    被告應給付原告丁○○新臺幣肆拾萬元，及自民國94年4 月
    15 日 起至清償日止，按週年利率百分之五計算之利息。被
    告應給付原告丙○○新臺幣陸拾萬元，及自民國94年4 月15
    日起至清償日止，按週年利率百分之五計算之利息。訴訟費
    用由被告負擔。本判決第1 、3 項於原告乙○○、丙○○分
    別以新臺幣貳拾捌萬肆仟元、新臺幣貳拾萬元供擔保後，各
    得為假執行。但被告如於假執行程序實施前，分別以新臺幣
    捌拾伍萬元、新臺幣陸拾萬元為原告乙○○、丙○○預供擔
    保後，得免為假執行。」，及經於94年10月27日補充判決：
    「本判決第二項原告丁○○得為假執行。但被告如於假執行
    程序實施前，以新臺幣肆拾萬元預供擔保後，得免為假執行
    。」在案；俟原告對上開判決不服，提起第二審上訴，業經
    臺灣高等法院高雄分院於94年12月23日以94年度家上字第95
    號民事裁定：「上訴駁回。第二審訴訟費用由上訴人負擔。
    」在案；復經原告對上開裁定不服，提起第三審抗告，業經
    最高法院於95年4 月13日以95年度台抗字第228 號民事裁定
    ：「抗告駁回。抗告訴訟費用由抗告人負擔。」在案，及前
    開第三審民事裁定業於95年5 月13日確定等事實，分別有本
    院94年度家訴字第79號民事判決書及補充判決書、臺灣高等
    法院高雄分院94年度家上字第95號民事裁定書、最高法院95
    年度台抗字第228 號民事裁定書各1 份附卷可稽，復經本院
    依職權調閱上開第一審、第二審民事訴訟卷宗，及第三審民
    事抗告卷宗各1 份核閱無訛。
三、經核：
  (一)原告所提本院94年度家訴字第79號請求給付扶養費之民事訴
    訟，係屬財產權之訴訟，其訴訟標的金額依原告之請求核定
    為共計新臺幣（下同）185 萬元，有原告所提起訴狀附卷可
    稽。是本件第一審訴訟之訴訟費用，應依民事訴訟法第77條
    之13：「因財產權而起訴，其訴訟標的之金額或價額在新臺
    幣十萬元以下部分，徵收一千元；逾十萬元至一百萬元部分
    ，每萬元徵收一百元；逾一百萬元至一千萬元部分，每萬元
    徵收九十元；逾一千萬元至一億元部分，每萬元徵收八十元
    ；逾一億元至十億元部分，每萬元徵收七十元；逾十億元部
    分，每萬元徵收六十元；其畸零之數不滿萬元者，以萬元計
    算。」之規定，徵收第一審裁判費19,315元，業已判決其訴
    訟用應由被告負擔確定（詳如前述之第一審民事判決書所載
    ）在案。從而，本件被告所應負擔之第一審訴訟費用額計為
    19,315元。爰依職權確定被告應負擔之訴訟費用額如主文第
    2 項所示，並向應負擔訴訟費用之被告徵收之，及加計自本
    裁定送達之翌日起至償日止，按週年利率百分之五計算之利
    息。
  (二)本件第二審上訴之訴訟費用，應依民事訴訟法第77條之16：
    「向第二審或第三審法院上訴，依第七十七條之十三及第七
    十七條之十四規定，加徵裁判費十分之五。」之規定，徵收
    第二審上訴裁判費28,972元；另本件第三審抗告之訴訟費用
    ，應依民事訴訟法第77條之18：「抗告，徵收裁判費新臺幣
    一千元，再為抗告者，亦同。」之規定，徵收第三審抗告裁
    判費1,000 元，合計第二審訴訟費用及第三審抗告訴訟費用
    共計29,972元（即28,972元＋1,000 元），業已判決其訴訟
    用應由原告負擔確定在案（如前述之第二審民事裁定書及第
    三審民事裁定書所載）。從而，本件原告丁○○、丙○○、
    乙○○所應負擔之第二審、第三審訴訟費用額為29,972元。
    爰依職權確定原告丁○○、丙○○、乙○○應負擔之訴訟費
    用額如主文第1 項所示，並向應負擔訴訟費用之原告徵收之
    ，及加計自本裁定送達之翌日起至償日止，按週年利率百分
    之五計算之利息。
四、依民事訴訟法第第114條第1 項前段，裁定如主文。
中    華    民    國    95    年     6    月    22    日
                  家事法庭法  官  柯盛益
上為正本，係照原本作成。
如不服本裁定，應於送達後10日內，向本院提出抗告狀，並繳納
裁判費新臺幣1,000元。
中    華    民    國    95    年     6    月    22    日
                          書記官  洪生輝


司法院資訊處製作；財團法人民間司法改革基金會備份。
